【裁判字號】    98,訴,1617
【裁判日期】    980731
【裁判案由】    毒品危害防制條例
【裁判全文】
臺灣臺中地方法院刑事判決              98年度訴字第1617號
公  訴  人  臺灣臺中地方法院檢察署檢察官
被      告  戊○○
指定辯護人  本院公設辯護人  丁○○
上列被告因毒品危害防制條例案件，經檢察官提起公訴（98年度
偵字第8037號），本院判決如下：
    主    文
戊○○所犯如附表所示販賣第二級毒品罪，均累犯，各處如附表
各編號所示之刑（詳如附表「應處之刑及沒收」欄所示）。應執
行有期徒刑拾參年；未扣案之販毒所得新臺幣壹萬陸仟伍佰元沒
收，如全部或一部不能沒收時，以其財產抵償之。
其餘被訴販賣第二級毒品部分，無罪。
    犯 罪 事 實
一、戊○○（綽號「臭弟仔」、「阿弟仔」）於民國89年間因違
    反毒品危害防制條例案件，經臺灣高等法院臺中分院以89年
    度上訴字第988 號判處有期徒刑8 月、8 月，應執行有期徒
    刑1 年2 月確定；又於93年間因違反妨害兵役治罪條例案件
    ，經本院以96年度中簡字第114 號判決處有期徒刑3 月確定
    ，並與上開違反毒品危害防制條例案件接續執行，嗣因上開
    違反毒品危害防制條例及妨害兵役治罪條例案件均符合中華
    民國九十六年罪犯減刑條例之規定，而減其刑期二分之一，
    甫於97年8 月13日縮刑期滿執行完畢。詎仍不知悔改，明知
    甲基安非他命係毒品危害防制條例第2 條第2 項第2 款所規
    定列管之第二級毒品，不得非法持有、販賣，竟各別基於販
    賣第二級毒品甲基安非他命以營利犯意，以向其父陳志財借
    用含有0000000000號SIM 卡之NOKIA 廠牌行動電話，做為販
    賣第二級毒品甲基安非他命之聯繫工具，先後為下列販賣第
    二級毒品甲基安非他命之犯行：
  (一)於98年3 月8 日上午11時54分許，乙○○以持用之00000000
    00號行動電話撥打戊○○持用之上開行動電話聯繫，洽購甲
    基安非他命毒品，戊○○應允之，並約定在乙○○位於臺中
    市○○區○○路30號6 樓之32住處樓下交易後，即於同日下
    午2 時29分許，在上址約定地點，由乙○○交付新臺幣（下
    同）3 千元予戊○○購買甲基安非他命毒品，戊○○則當場
    交付甲基安非他命毒品予乙○○供其施用。
  (二)於98年3 月18日上午11時58分許，乙○○以持用之00000000
    00號行動電話撥打戊○○持用之上開行動電話聯繫，洽購四
    分之一錢的甲基安非他命毒品，並約定在乙○○位於臺中市
    西屯區○○路30號6 樓之32住處樓下交易後，於同日中午12
    時28分許，在上址約定地點，由乙○○交付購買甲基安非他
    命毒品之價金3 千元予戊○○，戊○○則當場交付甲基安非
    他命毒品四分之一錢予乙○○供其施用。
  (三)於98年1 月9 日18時28分許，丙○○以其所有0000000000號
    行動電話撥打戊○○上開門號行動電話聯繫，洽購四分之一
    錢的甲基安非他命毒品，並約定在戊○○位於臺中市○區○○○路22號3 樓之6 住處樓下交易，戊○○應允後，即於同
    日晚間7 時38分許，在上址約定地點，由丙○○交付購買甲
    基安非他命毒品之價金3,500 元予戊○○，戊○○則當場交
    付四分之一錢的甲基安非他命毒品予丙○○施用。
  (四)於98年3 月15日上午11時57分許，丙○○以其所有00000000
    00號行動電話撥打戊○○上開門號行動電話聯繫，洽購四分
    之一錢的甲基安非他命毒品，並約定在戊○○上址住處樓下
    交易，戊○○應允後，即於同日中午12時24分許，在上址約
    定地點，由丙○○交付購買甲基安非他命毒品之價金3,500
    元予戊○○，戊○○則當場交付四分之一錢的甲基安非他命
    毒品予丙○○，供其施用。
  (五)於98年3 月18日22時6 分許、同年月19日凌晨0 時3 分許，
    己○○接續以其持用之00 00000000 號行動電話撥打戊○○
    上開門號行動電話聯繫，洽購3,500 元之甲基安非他命毒品
    四分之一錢，戊○○應允後，並約定在臺中市○區○○路與
    山西路口附近之肯德基速食店前交易，即於同年月19日凌晨
    1 時15分許，在上址約定地點，由己○○交付3,500 元予戊○○，再由戊○○交付四分之一錢的甲基安非他命予己○○
    ，供其施用。嗣於98年3 月23日15時45分許，為警持搜索票
    前往戊○○位於臺中市○○區○○路1 段93之1 號607 號房
    租屋處查獲，並扣得戊○○持用之NOKIA 廠牌行動電話（含
    門號0000000000號SI M卡）及ANY CALL廠牌行動電話（含門
    號0000000000號SIM 卡）各1 支及已注射過海洛因之注射針
    筒4 支、海洛因殘渣袋10個、毒品杓子1 支、止血帶1 條、
    夾鏈袋1 包等物，始循線查悉上情。
二、案經臺中市警察局移送及臺中縣警察局烏日分局報請臺灣臺
    中地方法院檢察署檢察官偵查起訴。
    理    由
壹、證據能力方面：
一、按被告以外之人於檢察事務官、司法警察官或司法警察調查
    中所為之陳述，與審判中不符時，其先前審判外之陳述具有
    較可信之特別情況，且為證明犯罪事實存否所必要者，得為
    證據，刑事訴訟法第159 條之2 定有文明。經查，證人乙○○於警詢時指證被告有販賣第二級毒品甲基安非他命之犯行
    ，然於本院審理時，則翻異前詞，改稱：伊的甲基安非他命
    都是被告送給伊施用的，被告未向伊收錢云云（見本院卷第
    54頁），證人乙○○於警詢及本院審理時之供述即有前後陳
    述不符之情。經查，證人乙○○於警詢時之證述，依其記載
    內容，亦係採取一問一答方式，且其於警詢時之供述較接近
    案發時點，記憶應較為清晰，憑信性甚高，且因其當時未直
    接面對被告，依諸常情，其當時來自被告之心理壓力應較小
    ，較有可能據實陳述；參以證人乙○○就其何以於警詢指認
    被告販賣甲基安非他命，於本院審理時陳稱：當時在警局時
    ，警察要求伊照通聯譯文陳述，伊問這樣會不會害人，警察
    說不會，伊才說是向被告買的等語（見本院卷一第58頁反面
    ，然證人乙○○前有搶奪、妨害自由、竊盜、違反毒品危害
    防制條例等多項前科紀錄，有內政部警政署刑案資訊系統在
    卷可憑（見偵查卷第37至45頁），可見證人乙○○對於警詢
    非無經驗，且知悉販賣毒品係屬重罪，衡情，豈有因警員告
    知不會有事，即於警詢指證被告販賣第二級毒品之理。是證
    人乙○○於本院審理中改稱上揭情詞，顯係經權衡輕重，為
    袒護被告或恐被告對其不利等因素而所為之託詞，信憑性甚
    低，益證其於警詢所述為真。故本院認證人乙○○於警詢中
    之陳述，基於發見真實之需求，且為證明犯罪事實之存否為
    有必要。本院斟酌上開供述證據之取得過程並無瑕疵，且與
    本案待證事實間具有相當之關聯性，以之為本案證據尚無不
    當，是揆諸首揭說明，證人乙○○於警詢之陳述，本院認符
    合刑事訴訟法第159 條之2 之情形而有證據能力。
二、又按被告以外之人於審判外之陳述，雖不符刑事訴訟法第15
    9 條之1 至第159 條之4 規定，而經當事人於審判程序同意
    作為證據，法院審酌該言詞陳述或書面陳述作成時之情況，
    認為適當者，亦得為證據；當事人、代理人或辯護人於法院
    調查證據時，知有該法第159 條第1 項不得為證據之情形，
    而未於言詞辯論終結前聲明異議者，視為有前項之同意，該
    法第159 條之5 已明揭其旨。除上述證據外，本件所引其餘
    證據（詳後述），檢察官、被告及辯護人均無異議作為證據
    ，而本院審酌上開陳述作成時之情況，並無違法取證之瑕疵
    ，認以之作為證據為適當，揆諸上開規定，應認下列各項證
    據均有證據能力，合先敘明。
貳、有罪部分：
一、訊據被告戊○○矢口否認有何販賣第二級毒品甲基安非他命
    之犯行，辯稱：乙○○於98年3 月5 日打電話要伊去她家住
    處樓下講話，伊到場後，乙○○只有叫伊不要與丙○○相處
    ，沒有說其他的話，而3 月18日乙○○打電話要伊一起合資
    購買甲基安非他命，並說3 千元，要伊出資1 千元，伊去乙○○住處後，伊打電話給藥頭「阿通」，但沒有找到人，而
    未購買；而丙○○打電話叫伊去他住處附近的網咖，都是要
    向伊討債，因丙○○未在電話中說要做什麼，伊才會依約前
    往，伊不是去販賣甲基安非他命給他；至於己○○打電話給
    伊，是因為伊欠己○○的朋友「小明」金錢，己○○約伊去
    「肯德基」吵架，伊到場後，己○○說「小明」已打電話跟
    他說伊欠的錢已經還了，伊就走了，伊沒有販賣甲基安非他
    命毒品給己○○云云。
二、經查：
  (一)被告販賣第二級毒品甲基安非他命予證人乙○○部分：
  1.被告於犯罪事實欄一之(一)、(二)所示時間、地點各販賣3,000
    元之第二級毒品甲基安非他命1 次予證人乙○○之事實，業
    據證人乙○○於警詢中證稱：伊最近1 次於98年3 月18日，
    在臺中市○○路30號6 樓之32租屋處吸食甲基安非他命，甲
    基安非他命是其向綽號「臭弟仔」的男子購得，是用其之00
    00000000號行動電話撥打綽號「臭弟仔」的0000000000號電
    話跟「臭弟仔」聯絡約定地點，其向「臭弟仔」購買過3 次
    甲基安非他命，每次購買3 千元，是綽號「大舅」的男子介
    紹其向「臭弟仔」購買，其於98年3 月8 日上午11時54分、
    下午2 時29分許及3 月18日上午11時58分、下午2 時28分許
    ，有與「臭弟仔」之上開電話連絡購買甲基安非他命，「臭
    弟仔」都將毒品送到其租屋處櫻花路樓下交付，他是開銀色
    BMW 轎車來的，「臭弟仔」就是指認照片編號5 之人（即被
    告戊○○）等語（見偵查卷第18至19頁），並有指認犯罪嫌
    疑人紀錄表在卷可憑（見偵查卷第23頁），且於檢察官偵訊
    中具結證述甚詳（見偵查卷第51頁），參以證人乙○○與被
    告為舊識，被告復以「阿甘姨」稱呼乙○○，為證人乙○○
    與被告陳明在卷，可見彼等並無仇隙，衡情，證人乙○○無
    設詞誣攀被告之理。是其於警、偵詢中之證詞，應非虛妄，
    堪以採信。
  2.再者，證人乙○○於98年3 月8 日上午11時54分撥打電話與
    被告持用之上開電話，於電話中雖僅提及：「A （即被告，
    下同）：喂。B （代表乙○○，下同）：幾點？A ：等一下
    ，我的車被拖。B ：順便載我去牽機車。」，而後於同日下
    午2 時29分許，被告再以電話通知乙○○其要了等語（見偵
    查卷第26、27頁之通聯譯文），而未提及購買毒品之數量或
    金額，惟證人乙○○係與被告見面後才告知欲購買3 千元之
    甲基安非他命毒品乙節，業據證人乙○○於本院審理中證述
    在卷（見本院卷第59頁）；且證人乙○○持用之0000000000
    號電話於98年3 月18日上午11時58分撥打被告持用之上開電
    話，並於於上述通話中提及：「A （即被告，下同）：喂。
    B （代表乙○○，下同）：半多少？A ：6 。B ：這麼多。
    A ：因為有漲。B ：馬上到嗎？A ：你現在要喔？B ：不然
    41。A ：你要我馬上到。B ：3 就好。A ：喔。B ：多久。
    A ：事情講完我馬上過去。B ：好。」等語，亦有通訊監察
    書及通訊監察譯文1 份在卷可稽（見偵字卷第27、28頁、第
    154 至162 頁），而該通話語意，確與證人乙○○於本院審
    理中證稱：6 是指6 千元，41是指四分之一錢，半是指二分
    之一等語（見本院卷一第56頁反面）內容相符，益徵證人乙○○確於98年3 月8 日下午2 時29分許及98年3 月18日下午
    12時28分許，當場交付3 千元價金予被告，被告則交付甲基
    安非他命毒品安非他命予乙○○無訛。是被告辯稱未曾販賣
    甲基非他命毒品予乙○○云云，不足採信。
  (二)被告販賣第二級毒品予證人丙○○部分：
  1.被告於犯罪事實欄一之(三)、(四)所示之時間、地點，各販賣3,
    500 元之甲基安非他命予丙○○，並當場向丙○○收取3,50
    0 元價金之事實，業據證人丙○○於檢察官偵訊時具結證稱
    ：伊施用的甲基安非他命毒品是向綽號「臭弟仔」的男子購
    買，從今年1 月9 日與3 月15日，都是以伊之0000000000號
    電話打給他的0000000000號電話購買，1 月9 日下午6 時28
    分許，伊打電話給他，約1 個小時左右，他開著銀白色的BM
    W 自小客車到伊家樓下，伊坐上它的車後，在車內向他買四
    分之一錢的甲基安非他命，伊拿3,500 元現金給他，而3 月
    15日上午11時57分許是伊先打電話給他，電話中說要他過來
    ，他就知道了，因為他賣的分量是四分之一錢，這次他約隔
    30、40分鐘左右開車過來，一樣在他車內交易，伊拿3,50 0
    元給他向他買四分之一錢的甲基安非他命。大約在今年1 月
    9 日那天，朋友「阿忠」給伊「臭弟仔」的電話說可以向他
    買甲基安非他命，並用伊的電話打給「臭弟仔」，「臭弟仔
    」就是伊在警局指認的編號4 照片之人（即被告戊○○）等
    語（見偵查卷第74、75頁）及指認犯罪嫌疑人紀錄表在卷可
    憑（見偵查卷第62頁）；復於本院審理中仍具結為相同之證
    述，並詳證稱：伊於98年1 月9 日通聯譯文中要被告過來，
    被告就知道是要向他買甲基安非他命，因為被告只有賣甲基
    安非他命，且只有賣四分之一錢的量，被告不賣500 元或1
    千元的量，只賣四分之一錢的量；98年3 月15日上午11時57
    分的通聯譯文，也是伊要向被告購買甲基安非他命的對話，
    交易地點也是在伊住處樓下，伊在警、偵訊時沒有被刑求、
    脅迫或利誘，是在自由意志下陳述，且伊在偵訊時記憶較為
    深刻等語明確（見本院卷一第84至87頁反面、第88、89頁）
    ，核與證人丙○○於98年1 月9 日下午6 時28分許與被告如
    下之通話內容：「「A （代表被告，下同）：喂。B （代表
    丙○○，下同）：過來ㄚ。A ：好」；及於同年3 月15日上
    午11時57分、12時24分許與被告聯繫對話內容：「A ：喂。
    B ：可以過來找我嗎？A ：可以。現在嗎？B ：對。A ：怎
    樣，一樣嗎？B ：對。A ：35、你知道嗎？B ：好啦。多久
    ？A ：等一下。」之語意，大致相符，且被告於98年1 月9
    日下午6 時28分及98年3 月15日上午11時57分許與證人丙○○通話後，即於98年1 月9 日下午7 時38分許及98年3 月15
    日中午12時24分許又與證人通話，有00000000 00 號通訊監
    察書、通訊監察譯文及0000000000號通聯紀錄在卷可稽（見
    偵查卷第63、67、68頁及本院卷第二第55、169 頁），足見
    證人洪慶前揭證述應屬真實，被告確於97年1 月9 日下午6
    時28分許通話後之1 小時左右之下午7 時38分許及同年3 月
    15日上午11時57分許通話後之30、40分鐘左右之同日中午12
    時24分許，分別向丙○○收取甲基安非他命毒品價金3,500
    元，並交付四分之一錢的甲基安非他命毒品予丙○○至明。
  2.被告雖辯稱：伊沒有販賣甲基安非他命給丙○○，伊於上開
    時間接獲丙○○之電話後，前往丙○○之住處，是因為丙○○想要想他討債騙伊去，伊到場後，丙○○也有問伊有無甲
    基安非他命可以施用，但伊沒有給他云云；然此與其於偵查
    中辯稱：伊有差「慶仔」錢，伊不知道他打電話給伊做什麼
    云云（見偵查卷第103 頁）；於本院就檢察官聲請羈押訊問
    時辯稱：伊沒有販賣甲基安非他命毒品予丙○○、乙○○及
    己○○，也沒有交付毒品給他們3 人，頂多是我們一起出錢
    去拿，當場分毒品，伊是跟他們其中任何一個一起合資購買
    甲基安非他命，東西當場買回來分云云；或改稱：伊只有跟
    乙○○、丙○○有合資購買甲基安非他命情形，伊與己○○
    並無合資購買。而乙○○部分，是乙○○出錢，由伊去買回
    來後，乙○○再請伊施用云云（見聲羈卷第4 頁），前後不
    一，要難採信。
  3.辯護人雖為被告辯稱：證人丙○○於98年1 月9 日既係第1
    次與被告聯絡並購買毒品，何以在電話中未談及購買金額或
    數量；且被告尚積欠丙○○約1 萬餘元，倘丙○○係向被告
    購買毒品，理應主張以債務抵銷，豈有再交付現金與被告之
    理？由此可知證人丙○○之證詞與常情不符，不足採信。然
    查，證人丙○○於98年1 月9 日下午6 時28分許前之同年1
    月3 日、6 日、7 日與被告有數次通聯記錄（見本院卷第二
    第11、26、28、38頁），及證人丙○○前開證稱被告只有販
    賣四分之一錢份量之甲基安非他命等語，可見證人丙○○於
    98 年1月9 日下午6 時28分許之前即曾與被告聯繫且知悉被
    告僅販賣四分之一錢份量的甲基安非他命，是證人丙○○於
    電話中雖未談及欲購買之甲基安非他命數量或金額，亦非有
    悖常情。況且，販賣毒品與購買毒品之人，於通話時常以暗
    語代之甚或僅約定交易地點，而於見面交易時再論及交易價
    額或數量，以避免其等販賣或施用毒品之犯行被警查獲，亦
    屬常態，況證人丙○○已於本院審理中證稱：伊說「過來ㄚ
    」，被告就知道是要買甲基安非他命等語與甚詳，足見丙○○與被告就買賣甲基安非他命之數量及交易地點已有默契，
    自不能因其等於電話中未論及，即認證人丙○○之證詞不可
    採信。再者，被告確於前次入監執行之前積欠證人丙○○約
    1 萬餘元，固為證人丙○○於本院審理中證述明確（見本院
    卷一第87頁反面），然證人丙○○向被告購買甲基安非命毒
    品時，被告不同意以積欠丙○○之債務抵銷買賣價金，並說
    以後有錢再還乙節，亦據證人丙○○證述甚詳（見本院卷一
    第88頁），參以證人丙○○均係毒癮來了才打電話向被告購
    買毒品乙情（見本院卷一第89頁），則丙○○在毒癮發作當
    下，不顧有無債務可供抵銷，而願支付現金向被告購買甲基
    安非他命毒品施用，亦無悖於常情。是辯護人上開所辯，要
    難採信。
  (三)被告販賣第二級毒品甲基安非他命予證人己○○部分：
  1.被告於犯罪事實欄一之(五)所示時間、地點，販賣3,500 元之
    第二級毒品甲基安非他命予己○○之事實，業據證人己○○
    於偵查中具結證稱：伊施用之甲基安非他命毒品是向「阿弟
    仔」購買的，伊於3 月16、17日及3 月19或20日，以伊持用
    之0000000000號行動電話撥打他的0000-000000 號電話連絡
    向他購買2 次，第一次是在3 月16或17日晚上10點、ll點左
    右，在文心路及山西路口的肯德基速食店外面的角落，伊站
    在他的車旁，我拿3,500 元向他買1 包甲基安非他命，他是
    開一部銀色的BMW 自小客車來交易；第2 次是在3 月18或19
    日晚上10點多，也在同樣肯德基門外，在他的車內向他買1
    小包3,500 元的甲基安非他命；是綽號阿明的朋友介紹伊向
    「阿弟仔」購買，除了毒品交易之外，與他並無往來，伊跟
    他不熟，我才向他說伊叫五佰，「阿弟仔」就是警局指認照
    片上編號號4 之人（即被告戊○○）等語（見偵查卷第98
    頁），及指認犯罪嫌疑人紀錄表在卷可憑（見偵查卷第82頁
    ）；嗣於本院審理具結詳證稱：「阿弟仔」就是在庭被告戊○○，是綽號「六百」的朋友介紹伊向被告購買，並給伊被
    告的電話號碼連絡，98年3 月18日下午10時6 分、98年3 月
    19日凌晨0 時37分之通話譯文是伊要向被告購買甲基安非他
    命之通聯，伊是用0000000000號電話打給被告0000000000號
    電話，伊與被告約在山西路與文心路口之肯德基或麥當勞交
    易，被告開一台銀白色的BMW 來交易，伊拿3,500 元給被告
    ，被告交付甲基安非他命毒品給伊，伊在電話中說「四一」
    是指四分之一錢、「三五」是指3,500 元、「粗的」指甲基
    安非他命，被告說「山西路的肯德基」就是要伊在哪邊等等
    語甚詳（見本院卷一第91頁至92頁）；核與證人己○○持用
    之0000000000號電話於98年3 月18日晚間10時6 分許及翌日
    凌晨0 時3 分許與被告持用之上開電話如下之對話內容：「
    A （代表被告，下同）：你誰。B （代表己○○）：阿明叫
    我打給你的，你那裡可以出嗎？A ：有。B ：41也是35嗎：
    嗯。B ：你在哪。A ：外面。B ：我在健行路。A ：我現在
    人不在臺中，我去處理明兄錢的事，我用好會打給明兄。B
    ：哪裡。A ：嘉義，我晚一點會回來。B ：不然我過2 小時
    打給你，我叫五佰，這支電話是我的。A ：好。」、「A ：
    我請問你喔，你怎有我電話。B ：就六百他有拿我的電話打
    ，阿明跟我約好要處理，他給我裝笑維。A ：哪個阿明。B
    ：開紅色BMW 的胖子，你那裡有粗的嗎。A ：我先跟他見面
    再打給你。B ：不用啦，你東西先給我，我很趕。A ：山西
    路的肯德基。」大致相符，有上開監聽譯文在卷可稽（見監
    聽譯文卷第63、64頁），足見證人己○○前開所證，應屬真
    實，堪以採信。
  2.被告雖辯稱：因己○○罵伊女友，伊才約己○○出來輸贏，
    見面後己○○說小明已打電話告知伊已將錢還給小明，伊就
    走了，伊沒有販賣甲基安非他命給己○○云云。然查，證人
    己○○係因為被告應允交易甲基安非他命毒品後，讓其等待
    很久，才與被告發生爭執，經被告解釋其有事耽誤後，其確
    有與被告見面並向被告購買甲基安非他命毒品乙節，業據證
    人己○○於本院審理中證述明確（見本院卷一第91、93頁反
    面、），核諸證人己○○與被告於98年3 月18日、19日之通
    聯譯文可知，己○○於98年3 月18日晚間10時6 分撥打第一
    通電話與被告聯繫後，接續於同日晚間23時2 分許、翌日凌
    晨0 時3 分許、凌晨1 時1 分許、1 時4 分、1 時5 分及1
    時15分撥打電話或傳送簡訊催促被告前來交易甲基安非他命
    毒品，並在電話中與被告發生爭執，迄於98年3 月19日凌晨
    1 時15分許，證人己○○撥打電話向被告解釋其已與小明通
    完電話，小明有說被告已和他處理好錢等事，及其確實要向
    被告買毒品，被告即應之馬上到場等語義（見監聽譯文卷第
    63至65頁），大致相符，益徵證人己○○前開證詞，核與事
    實相符，堪以採信。是被告前開所辯，要屬卸責之詞，不足
    採信。
  (四)按邇來政府為杜絕毒品氾濫，毒害人民甚深，再三宣導民眾
    遠離毒品、媒體之報導既深且廣，對於毒品之禁絕，應為民
    眾所熟悉；被告既為智識健全之成年人，且在本案之前即有
    毒品前科，有臺灣高等法院被告前案紀錄表在卷可參，對此
    自無不知之理。又政府對於查緝施用、轉讓及販賣毒品無不
    嚴格執行，且販賣毒品罪更係重罪，設若無利可圖，衡情一
    般持有毒品者，當不致輕易將持有毒品交付他人。何況第二
    級毒甲基安非他命毒品之取得不易及物稀價昂之情形，苟被
    告於有償交付毒品甲基安非他命給上開證人之交易過程中，
    並無利益可圖，此無異謂其係在甘冒被查獲並被移送法辦之
    風險之情形下，費時費事而平白將第二級毒品甲基安非他命
    轉讓給並無特殊情誼之人施用，此情顯難認符情理，是被告
    買入上開毒品甲基安非他命之價格，應較其出售之價格為低
    ，而有從中賺取買賣價差牟利之意圖及事實，應屬合理之認
    定。再者，販賣毒品甲基安非他命係違法行為，非可公然為
    之，而甲基安非他命亦無公定價格，係可任意分裝增減分量
    ，且每次買賣之價格、數量，亦隨時依雙方之關係深淺、資
    力、需求量、對行情之認知、來源是否充裕、查緝是否嚴緊
    、購買者被查獲時供述購買對象之可能風險之評估等因素，
    而異其標準，機動調整，非可一概論之。從而販賣之利得，
    除非經行為人詳細供出各次所販賣之毒品之進價及售價，且
    數量俱臻明確外，實難察得其交易實情。然販賣者從價差或
    量差中牟利，方式雖異，惟其販賣行為在意圖營利則屬同一
    。從而，舉凡有償交易，除確有反證足以認定其確係另基於
    某種非圖利本意而轉讓毒品之外，通常尚難因無法查悉其精
    確之販入價格，以作為是否高價賣出之比較，即任販賣者諉
    以無營利之意思，而阻卻對其販賣毒品犯行之追訴。本案被
    告與上開證人間之上開毒品甲基安非他命交易屬有償行為，
    被告於接獲上述證人之電話後，費時、費事而與其等另外約
    定地點交易，倘非有利可圖，被告應不致願意甘冒刑罰重責
    而為本案上開犯行，足認被告主觀上確有營利之意圖甚明。
三、綜上所述，本案被告以上開情詞否認販賣第二級毒品，尚難
    採信。本案事證明確，被告犯行堪予認定，應予依法論科。
四、論罪部分：
  (一)被告戊○○行為後，毒品危害防制條例第4 條業經立法院三
    讀修正通過並經總統於98年5 月20日公布，同條例第36條雖
    規定：本條例自公布後6 個月施行，惟該條規定係指87年將
    肅清煙毒條例修正為毒品危害防制條例時所為規定，與本次
    無關，是此次修正依中央法規標準法第14條之規定，應自總
    統公布後3 日生效。而修正後毒品危害防制條例第4 條第2
    項販賣第三級毒品罪之法定本刑有關罰金刑部分已由原處70
    0 萬元以下提高為1,000 萬元之罰金，比較新舊法自以舊法
    對行為人較為有利，依刑法第2 條第1 項從舊從輕原則之規
    定，自應適用有利於被告之行為時法論罪。是核被告所為，
    均係犯修正前毒品危害防制條例第4 條第2 項之販賣第二級
    毒品罪。被告各次販賣前持有甲基安非他命之低度行為，均
    為販賣甲基安非他命之高度行為所吸收，均不另論罪。又被
    告所為犯罪事實欄一之(一)至(五))所 示之5 次販賣第二級毒品
    罪，犯意各別，行為互殊，應分論併罰。
  (二)被告前於89年間因違反毒品危害防制條例案件，經臺灣高等
    法院臺中分院以89年度上訴字第988 號判處有期徒刑8 月、
    8 月，應執行有期徒刑1 年2 月確定；又於93年間因違反妨
    害兵役條例案件，經本院以96年度中簡字第114 號判決處有
    期徒刑3 月確定，並與上開違反毒品危害防制條例案件接續
    執行，嗣因上開違反毒品條例案件及妨害兵役治罪條例案件
    均符合中符合中華民國九十六年罪犯減刑條例之規定，而減
    其刑期二分之一，甫於97年8 月13 日 縮刑期滿執行完畢等
    情，有臺灣高等法院被告前案紀錄表1 份在卷足參，其前受
    有期徒刑之執行完畢5 年內，故意再犯本件有期徒刑以上之
    5 罪，均屬累犯，均應依刑法第47條第1 項之規定加重其刑
    （惟其法定本刑為無期徒刑部分，依法不得加重）。
  (三)爰審酌被告無視於我國政府禁絕毒害之堅定立場，僅圖一己
    私人經濟利益，任將甲基安非他命賣予他人，致使買受之吸
    毒者更加產生依賴性及成癮性，戕害國民健康與社會治安程
    度至鉅，且販賣毒品乃屬萬國公罪，並減損國家國力、競爭
    力，對於違犯者不宜以輕判，以期降低毒品之氾濫，再參以
    被告每次販賣毒品之價額均為為3 千元以上，販賣之數量非
    少，及其犯罪動機、目的、手段、犯後未能坦認事實，未見
    悔意之犯後態度等一切情狀，分別量處如附表所示之有期徒
    刑，並定其應執行之刑為有期徒刑13年，資以懲儆。
  (四)按毒品危害防制條例第19條第1 項規定：犯第4 條之罪者，
    其供犯罪所用或因犯罪所得之財物，均沒收之，如全部或一
    部不能沒收時，追徵其價額或以其財產抵償之。但該條項並
    無如同條例第18條第1 項所定「不問屬於犯人與否，沒收之
    」之明文，自屬相對沒收主義之立法。是其應沒收之物，應
    以屬被告或共犯所有者為限。又共同正犯應就全部犯罪結果
    負其責任，是其犯罪所得之財物如為現金者，應合併計算，
    且於全部或一部不能沒收時以其財產抵償之，惟為避免執行
    時發生重複沒收、抵償之情形，各共同正犯之間係採連帶沒
    收主義，於裁判時應諭知被告共同犯罪所得之財物應與其他
    共同正犯連帶沒收之，不得就全體共同正犯之總所得，對各
    共同正犯分別重複諭知沒收。（最高法院97年度臺上字第69
    7 號判決參照）。再該規定所稱「追徵其價額」者，係指所
    沒收之物為金錢以外之其他財物而無法沒收時，應追徵其價
    額，使其繳納與原物相當之價額。如所得財物為金錢而無法
    沒收時，始應「以其財產抵償之」（最高法院95年度臺上字
    第305 號判決意旨參照）。復按毒品危害防制條例第19條第
    1 項規定，犯販賣毒品罪者，其犯罪所得之財物均沒收之，
    係採義務沒收主義。故販賣毒品所得之對價，不問其中成本
    若干，利潤多少，均應全部諭知沒收，貫徹政府查禁煙毒之
    決心，以符立法本旨；又犯毒品危害防制條例第4 條之販賣
    第一級或第二級毒品罪者，依同條例第19條第1 項規定，其
    因犯罪所得之物沒收之，如全部或一部不能沒收時，追徵其
    價額或以其財產抵償之（最高法院91年度臺上字第2419號、
    96年度臺上字第2331號、第5551號、95年度臺上字第6051號
    判決意旨參照）。
  (五)查被告以犯罪事實欄一之(一)至(五)所示之對價分別販賣毒品予
    證人乙○○、丙○○及己○○，並向其等收取同額之對價，
    業如前述，故被告此5 次之販賣毒品所得總計為16,500元（
    計算式：3000＋3000＋3500＋3500＋3500＝16500） ，而上
    開販毒所得金額雖未扣案，然無證據足認已不存在，且為被
    告因犯罪所得之財物，應依毒品危害防制條例第19條第1 項
    之規定，於被告各罪刑項下諭知販毒所得應沒收，如全部或
    一部不能沒收時，以被告財產抵償之。又扣案NOKIA 廠牌行
    動電話含其內之0000000000號SIM 卡，固係被告供犯本案販
    賣毒品所用之物，然此係被告父親陳志財借予被告使用，非
    屬被告所有之物乙節，業據被告陳明在卷（見本院卷第一第
    97 頁 反面），揆諸前開規定及說明，自不得宣告沒收。另
    扣案雖尚有ANY CALL廠牌行動電話（含其內之0000000000號
    SI M卡）1 支及注射針筒4 支、海洛因殘渣袋10個、毒品杓
    子1 支、止血帶1 條、夾鏈袋1 包，惟上開物品均係綽號「
    阿通」所有，業經被告陳明在卷（見警卷第5 頁、本院卷第
    一第97頁反頁），且因查與本件各次販賣並無直接必要關連
    ，均無從宣告沒收，併此敘明。
參、無罪部分：
一、公訴意旨另以：被告戊○○於98年1 月17日中午12時21分許
    ，經乙○○以其持用之門號0000000000號行動電話撥打被告
    之0000000000號行動電話洽購甲基安非他命毒品後，旋於其
    後某時，被告前往乙○○位於臺中市○○區○○路30號6 樓
    之32住處樓下，由乙○○當場交付3 千元予被告，再由被告
    當場將同價額之甲基安非他命毒品1 小包交付予乙○○，供
    其施用，因認被告此部分涉犯毒品危害防制條例第4 條第2
    項之販賣第二級毒品罪嫌。
二、按犯罪事實應依證據認定之，無證據不得認定犯罪事實，又
    不能證明被告犯罪者，應諭知無罪之判決，刑事訴訟法第15
    4 條第2 項、第301 條第1 項分別定有明文。而事實之認定
    ，應憑證據，如未能發現相當之證據，或證據不足以證明，
    自不能以推測或擬制之方法，以為裁判基礎（最高法院40年
    臺上字第86號判例意旨參照）。又認定犯罪事實所憑之證據
    ，雖不以直接證據為限，間接證據亦包括在內；然而無論直
    接或間接證據，其為訴訟上之證明，須於通常一般之人均不
    致有所懷疑，而得確信其為真實之程度者，始得據為有罪之
    認定（最高法院76年臺上字第4986號判例意旨參照）。
三、公訴人認被告另涉上開犯行，係以證人乙○○於偵查中證述
    於上開時、地曾向被告購買甲基安非他命毒品等語，及被告
    與證人乙○○於98年1 月17日下午12時21分之通訊監察譯文
    為其主要論據。訊據被告堅決否認有此部分販賣毒品犯行，
    辯稱沒有販賣甲基安非他命予乙○○等語。經查，證人乙○○固於警詢及偵查中證稱：伊於97年1 月17日中午12時21分
    許，以伊持用之0000000000號行動電話撥打被告持用之0000
    000000 號行動電話聯繫後，約隔1 小時許，被告駕駛銀色
    BMW 轎車至其處樓下，販賣3 千元甲基安非他命給伊等語（
    見偵查卷第51頁），且有通訊監察通聯譯文可憑（見偵查卷
    第25頁）。然依該通訊監察譯文內容：「A （代表被告）：
    喂。B （代表乙○○）：有空嗎。A ：你誰？B ：阿甘姨。
    A ：阿甘姨，你等一下，我等一下打給你。A ：喔、好。」
    觀之，僅能證明被告於接獲證人乙○○之電話後，曾應允將
    回撥電話予證人乙○○，尚不能據此譯文認定被告應允販賣
    第二級毒品予證人乙○○並與之完成交易。復且，被告於接
    獲乙○○上開電話後，於該日並未以0000000000號電話撥打
    乙○○持用之0000000000號電話或接獲乙○○之上開電話來
    電，此有0000000000號及0000000000號電話之雙向通聯紀錄
    在卷可憑（見本院卷二第102 至104 頁、第207 頁），則被
    告於98年1 月17日下午12時21分接獲證人乙○○之電話後，
    是否有回撥電話予乙○○，與之約定販賣第二級毒品之時間
    、地點、金額，並依約交易，即非無疑。再者，證人乙○○
    於98年1 月20日、21日及同年3 月2 日及前開犯罪事實欄一
    之(一)、(二)之時間均曾持用0000000000號電話撥打被告持用之
    0000000000號行動電話連絡，有卷附0000000000號電話雙向
    通聯紀錄可憑（見本院卷二第110 、111 、127 頁），顯見
    證人乙○○與被告連絡次數不少，則證人乙○○證稱於98年
    1月17日向被告購買3次甲基安非他命毒品，是否記憶錯誤，
    亦非無疑。而證人乙○○前開證詞既與通聯紀錄不符，復無
    其他佐證證明被告確有於上開時日販賣甲基安非他命毒品予
    乙○○，自難僅憑乙○○瑕疵之證詞及前開通訊監察譯文為
    被告不利之認定。綜上所述，本件公訴人所舉之證據，不足
    為被告確有此部分販賣第二級毒品犯行之積極證明，無從說
    服本院以形成被告此部分有罪之心證，揆諸首揭說明，自應
    就被告此部分被訴犯行為無罪之諭知。
據上論斷，應依刑事訴訟法第299條第1項前段、第301條第1項，
（修正前）毒品危害防制條例第4 條第2 項、第19條第1 項，刑
法第2 條第1 項但書、第11條、第47條第1 項、第51條第5 款、
第9 款，判決如主文。
本案經檢察官甲○○到庭執行職務。
中    華    民    國    98    年    7     月    31    日
                  刑事第十四庭  審判長法  官  江奇峰
                                      法  官  郭書豪
                                      法  官  廖純卿
以上正本證明與原本無異。
如不服本判決應於收受送達後10日內向本院提出上訴書狀，並應
敘述具體理由；其未敘述上訴理由者，應於上訴期間屆滿後20日
內向本院補提理由書（均須按他造當事人之人數附繕本）「切勿
逕送上級法院」。
                                      書記官  柳寶倫
中    華    民    國    98    年    7     月    31    日
附錄本案論罪法條全文：
修正前毒品危害防制條例第4條
製造、運輸、販賣第一級毒品者，處死刑或無期徒刑；處無期徒
刑者，得併科新臺幣 2 千萬元以下罰金。
製造、運輸、販賣第二級毒品者，處無期徒刑或 7 年以上有期徒
刑，得併科新臺幣 1 千萬元以下罰金。
製造、運輸、販賣第三級毒品者，處 5 年以上有期徒刑，得併科
新臺幣 7百萬元以下罰金。
附表：
┌─┬───┬────┬──────────────┬──────────────────┐
│編│行為人│販賣對象│   販賣時間、方式及所得     │    所犯罪名、應處之刑及從刑        │
│號│      │        │                            │                                    │
├─┼───┼────┼──────────────┼──────────────────┤
│1 │戊○○│乙○○  │詳犯罪事實欄一之(一)、所得新臺│戊○○販賣第二級毒品，處有期徒刑柒年│
│  │      │        │幣參仟元                    │捌月。未扣案之販毒所得新臺幣參仟元沒│
│  │      │        │                            │收，如全部或一部不能沒收時，以其財產│
│  │      │        │                            │抵償之。                            │
├─┼───┼────┼──────────────┼──────────────────┤
│2 │戊○○│乙○○  │詳犯罪事實欄一之(二)、所得新臺│戊○○販賣第二級毒品，處有期徒刑柒年│
│  │      │        │幣參仟元                    │捌月。未扣案之販毒所得新臺幣參仟元沒│
│  │      │        │                            │收，如全部或一部不能沒收時，以其財產│
│  │      │        │                            │抵償之。                            │
├─┼───┼────┼──────────────┼──────────────────┤
│3 │戊○○│丙○○  │詳犯罪事實欄一之(三)、所得新臺│戊○○販賣第二級毒品，處有期徒刑柒  │
│  │      │        │幣參仟伍佰元                │年捌月。未扣案之販毒所得新臺幣參仟伍│
│  │      │        │                            │佰元沒收，如全部或一部不能沒收時，以│
│  │      │        │                            │其財產抵償之。                      │
├─┼───┼────┼──────────────┼──────────────────┤
│4 │戊○○│丙○○  │詳犯罪事實欄一之(四)、所得新臺│戊○○販賣第二級毒品，處有期徒刑柒年│
│  │      │        │幣參仟伍佰元                │捌月。未扣案之販毒所得新臺幣參仟伍佰│
│  │      │        │                            │元沒收，如全部或一部不能沒收時，以其│
│  │      │        │                            │財產抵償之。                        │
├─┼───┼────┼──────────────┼──────────────────┤
│5 │戊○○│己○○  │詳犯罪事實欄一之(五)、所得新臺│戊○○販賣第二級毒品，處有期徒刑柒年│
│  │      │        │幣參仟伍佰元                │捌月。未扣案之販毒所得新臺幣參仟伍佰│
│  │      │        │                            │元沒收，如全部或一部不能沒收時，以其│
│  │      │        │                            │財產抵償之。                        │
└─┴───┴────┴──────────────┴──────────────────┘


司法院資訊處製作；財團法人民間司法改革基金會備份。
